臺灣嘉義地方法院刑事判決　　　　　　　 95年度易字第479號
公　訴　人　臺灣嘉義地方法院檢察署檢察官
被　　　告　戊○○
選任辯護人　何永福律師
上列被告因傷害等案件，經檢察官提起公訴（95年度偵字第2034
號），本院判決如下：
    主  文
戊○○被訴業務侵占部分，無罪。
被訴傷害部分，公訴不受理。
    理  由
壹、無罪部分
一、公訴意旨略以：戊○○於民國94年9月起受僱於甲○○所經
    營，位於嘉義市○區○○路162號之「龍城遊藝場」，擔任
    下午4時至晚上12時之中班時段，記帳及帳款管理之「開分
    員」職務，為從事業務之人，於負責當班營業時段，必須將
    收執之顧客消費款項，於交（下）班時與電腦報表核算後，
    投入公司設立之保險箱，竟基於意圖為自己不法之所有之概
    括犯意，連續於94年9月起至95年1月7日離職止，利用工作
    時段收執消費款項後，未待下班，即於途中先列印電腦自動
    設定之帳務紀錄單據予隱瞞，復於交班時再予2次列印電腦
    報表後，僅將該重複之列表單核對結算，造成刻意隱瞞之前
    半段所收執之帳款在電腦中短缺，而將短缺之帳款，以變易
    持有為所有之意思，予以侵占入己，總計達新臺幣（下同）
    12 7,600元，因認被告涉有刑法第336條第2項之業務侵占罪
    嫌（戊○○另涉傷害案件見下述公訴不受理部分）等語。
二、按被告未經審判證明有罪確定前，推定其為無罪；又犯罪事
    實應依證據認定之，無證據不得認定犯罪事實；而不能證明
    被告犯罪者，應諭知無罪之判決，刑事訴訟法第154條第1項
    、第2項、第301條第1項分別定有明文。又事實之認定，應
    憑證據，如未能發現相當證據，或證據不足以證明，自不能
    以推測或擬制之方法以為裁判基礎，且認定不利於被告之事
    實，須積極證據，茍積極證據不足為不利於被告事實之認定
    時，即應為有利於被告之認定，復認定犯罪事實所憑之證據
    ，雖不以直接證據為限，間接證據亦包括在內；然而無論直
    接或間接證據，其為訴訟上之證明，須於通常一般之人均不
    致有所懷疑，而得確信其為真實之程度者，始得據為有罪之
    認定，倘其證明尚未達到此一程度，而有合理之懷疑存在時
    ，即應為被告無罪判決之諭知，最高法院40年臺上字第86號
    、30年上字第816號及76年臺上字第4986號等判例均可資參
    照。
三、按被告以外之人於審判外之言詞或書面陳述，除法律有規定
    者外，不得作為證據。被告以外之人於檢察事務官、司法警
    察官或司法警察調查中所為之陳述，與審判中不符時，其先
    前之陳述具有較可信之特別情況，且為證明犯罪事實存否所
    必要者，得為證據。又被告以外之人於審判外之陳述，雖不
    符前四條之規定，而經當事人於審判程序同意作為證據，法
    院審酌該言詞陳述或書面陳述作成時之情況，認為適當者，
    亦得為證據。當事人、代理人或辯護人於法院調查證據時，
    知有第159條第1項不得為證據之情形，而未於言詞辯論終結
    前聲明異議者，視為有前項之同意。刑事訴訟法第159條第
    1項、第159之2及第159條之5第1項、第2項分別定有明文。
(一)查證人甲○○、己○○、丙○○於警詢所為之證述，係屬審
    判外之言詞陳述，被告及其辯護人不同意列為證據，本院審
    酌無刑事訴訟法第159條之2情事，其等警詢之陳述，應無證
    據能力，不得為本案證據。然證人甲○○、己○○及丙○○
    ，均於本案審理中到庭接受詰問，被告之對質、詰問權，已
    獲保障。
(二)證人、鑑定人依法應具結而未具結者，其證言或鑑定意見，
    不得作為證據，刑事訴訟法第158條之3亦有明定。本案證人
    甲○○在偵查中，未經具結部分之陳述，自無證據能力，不
    得為本案證據。至於證人乙○○、丙○○於檢察官偵訊時具
    結，因偵查中檢察官向被告以外之人所取得之陳述，原則上
    均能遵守法律規定，不致違法取供，該證人於在偵查中經具
    結後向檢察官所為之證言部分，並無顯不可信之情事，且與
    本案事證調查之證明有關連性，自有證據能力，得為本案證
    據，先予敘明。
四、公訴意旨認被告涉有上開業務侵占罪嫌，無非係以告訴人甲○○指述、證人丙○○、乙○○之證述為據，認電腦帳單係
    屬連號，表格有短缺，而因丙○○與被告同為中班負責人員
    ，即應係被告所為，復有出勤打卡表、短缺帳款明細、員工
    輪值及休假表、電腦列印報表、收入及支出明細表等件可為
    佐證，為其論據。
五、訊據被告堅決否認有何業務侵占犯行，辯稱：電腦報表跳號
    部分並非其所列印等語，經查：
(一)被告受僱於甲○○所經營，位於嘉義市○區○○路162號之
    「龍城遊藝場」，擔任開分員之工作，該職務分配係分為早
    班（早上8時至下午4時）、中班（下午4時至晚上12時）及
    晚班（晚上12時至早上8時）三班，每班2人，有關工作交班
    情形，以早班人員下班為例，必須填妥機械報表（即卷附之
    收入及支出明細表，為說明之需，影印附於本院卷第224及
    226頁），並列印電腦報表（見影印附於本院卷第225、227
    頁），其中，下班分卡欄所示金額，應併填載於中班機械報
    表之上班分卡欄中，7PK機檯部分必須列印電腦報表，填載
    在機檯收入之「7PK」欄中，復將機械報表及列印之電腦報
    表投入設在2樓辦公室之保險箱中，並將中班機械報表交予
    中班之人員，始完成交班，至於7PK欄係依列印出之電腦報
    表所填載，又電腦報表上「CHANNEL」01至12係指7PK機檯之
    檯號、「TOTAL-COIN-IN」係指開業累積至當日當班之「開
    分」分數，「TOTAL-COIN-OUT」為開業累積至當日當班之「
    洗分」分數，「COIN-IN」則為當日當班之「開分」分數、
    「COIN-OUT」則為當日當班之「洗分」分數、「BALANCE」
    即指店家之收入，至於電腦帳單之流水號即係右下方「NUMB
    ER」部分，業據證人即甲○○、丙○○、己○○證述在卷（
    見本院卷第50-51、74、191頁），又佐以機械報表之下班分
    卡與上班分卡欄之字跡係屬相同等情，上述事實堪可先以認
    定。
(二)公訴意旨認被告侵占之款項，係因7PK機檯之電腦報表有跳
    號情形，而經本院整理告訴人提出之電腦報表，其跳號情形
    為：95年9月25日編號0907、0909；10月1日編號0912、0914
    ；10月7日編號0932、0934；10月9日編號0941、0943；10月
    13日編號0955、0957；10月29日編號0919、0921；11月3日
    編號1036、1038；11月6日編號1047、1049；11月14日編號
    0136、0138；11月29日編號0166、0168；11月30日編號0170
    、0172；12月11日編號0205、0207；12月12日編號0209、02
    12；12月19日編號0235、0237；12月22日編號0245、0247；
    12月27日編號0261、0263，即共有16天之報表有跳號情形，
    又有關侵占之金額，證人甲○○於本院審理時始證稱：當初
    計算之金額有誤等語（見本院卷第56頁）。復經甲○○指出
    電腦報表跳號部分有問題之機檯，由本院核算之結果，差額
    應為130,500元，此有計算表在卷可稽（見本院卷第142-147
    頁）。再佐以被告（即出勤打卡表記載之「小真」）於9月
    13、20、24日（26至31日店休）；10月16、20、26日；11月
    2、7、18日（20至25日店休）；12月2、9、23日公休，而同
    時段當班之丙○○（即小美）則於9月15日；10月24、29日
    ；11月3、6日；12月12、22日公休、27至31日則請病假，此
    有出勤打卡表、員工輪值及休假表存卷為佐（卷附之證物袋
    中），將上開日期比對，僅被告1人當班之日期，即丙○○
    休假及請病假日，而電腦報表有跳號情形為10月29日、11月
    3日、11月6日、12月12日、12月22日、12月27日，共6天，
    即被告與丙○○一起當班時，上開報表亦有跳號之情形為10
    天，尚非所有電腦報表跳號情形均為被告1人當班，是證人
    甲○○所述：被告休息時，丙○○1人當班未發生這種問題
    ，又係因丙○○告知報表有問題，應該不會係丙○○所為等
    語（見本院卷第54頁），應無法以反面推論，丙○○1人當
    班並未出現跳號情形，率認上開電腦報表跳號即皆為被告所
    為，此部分應係證人個人臆測之詞，無從據為認定被告確有
    侵占款項之積極證據甚明。況且證人丙○○於本院審理時到
    庭證稱：與被告一同當班，約定分區，7PK部分即為被告負
    責，要下班之前，與被告一起上樓打7PK之報表，被告再把
    錢交給伊，由伊作總表交公司等語（見本院卷第65頁），雖
    分區負責部分等情為被告所否認，然丙○○與被告當班時，
    既係兩人一同上樓列印電腦報表，若被告有如公訴意旨所稱
    已提早列印1張電腦報表，則該次列印之電腦報表流水號即
    定跳號，於填載在機械報表上時，丙○○卻從未發覺上情，
    益徵更難僅憑被告1人當班之該6日，電腦報表有跳號情形，
    率認其餘10日被告與丙○○共同當班時，電腦報表有跳號情
    形即為被告所列印。況且上開電腦報表跳號情形，尚且於12
    月12日顯示係編號0210及0211等2張跳號，則是否該2張電腦
    報表均為被告所列印，亦不無疑問。
(三)本案之爭點即在於，舉例而言，若早班A班人員之電腦報表
    編號係0912，午班B班即被告當班時之電腦報表編號係0914
    ，跳號之編號0913電腦報表即為被告所事先列印，而將之隱
    匿？
１、本件7PK機檯所設計之電腦報表，並無法顯示列印時間及列
    印之班別，縱使電腦本身亦無法查明列印時間，僅有流水編
    號之順號可為憑證，又即使故障，流水編號亦不會跳號，除
    非更換ＩＣ板，換言之，無法從報表看出係哪一班跳號等情
    ，業據證人即負責維修該電腦之工程師乙○○於本院審理時
    到庭證述無訛（見本院卷第82頁），即本案僅據電腦報表之
    流水編號，因無相關列印或電腦紀錄時間以為輔證，亦無法
    確認為何班人員於何時將該報表列印出來。
２、證人甲○○於本院審理時到庭證稱：好像無法確定跳號部分
    即為被告所列印出來等語（見本院卷第138頁），證人己○○於本院審理時亦證稱：很難查得出來跳號部分係何人列印
    ，只有當班去結帳之人才可以看到電腦表，接班之人看不到
    前1班電腦表，例如Ａ班先按出編號0907電腦報表，還有客
    人在玩，有可能再按1次，編號0908即係Ａ班之人按出。另
    一種情形係Ｂ班之人先按編號0908電腦表，下班又再按出編
    號0909，即編號0908電腦報表也有可能係Ｂ班之人按出等語
    （見本院卷第186-187頁），證人即晚班人員丁○○於本院
    審理時到庭亦證述：晚班僅伊1人當班，依工作經驗，並不
    知道跳號那張電腦報表係何班人員列印出來等語（見本院卷
    第196-197頁），即連甲○○於本院審理時皆已證述並無法
    確認跳號情形即為被告所為，即難認被告有公訴意旨所稱犯
    行。況且佐以上下班接班之情形，機械報表中7PK欄之記載
    係根據所列印之電腦報表而填寫，與機械報表中其他開分、
    洗分等欄位並無任何關連，係屬獨立，且交班時，將電腦報
    表列印出來後，把報表上之收入（BALANCE）記載在機械報
    表中之7PK欄中，投置保險箱中，下1班接班之人並未核對上
    1班所記載電腦報表，亦無從看到上1班人員所列印之電腦報
    表，從機械表配合電腦表也無法核對出那班跳號，此亦分別
    據證人丙○○、甲○○、己○○、丁○○證述在卷（見本院
    卷第74、138、189、191-192、197-199頁），即交接班時對
    於7PK電腦報表之記載及有無跳號情形，並無互核之機制，
    再者，甲○○並僱用丙○○記帳（見本院卷第47頁），證人
    丙○○證稱：開幕沒多久即幫老闆記帳，因後來一直由老闆
    補錢，應該係在去年底（應指94年底）才請機師打出7P K
    總帳核對等語（見本院卷第67頁），然前述電腦報表跳號之
    情形，自95年9月25日即有之，若丙○○每日記帳，亦無法
    發覺7PK機檯電腦報表有跳號之情形，更徵本案機械表所記
    載之7PK欄，係憑當班人員所自行列印之電腦報表填載，接
    班人員無從知悉上1班電腦報表之編號，而記帳之丙○○亦
    無從獲悉有關機械表記載或電腦報表有跳號情形，更難證明
    該跳號情形即為被告所為。
３、至於公訴意旨另以甲○○所證稱：早班己○○承認以相同手
    法侵占款項，又該2人侵占之日期有重疊，但絕大部分並未
    重疊等語（見本院卷第61頁），即認被告亦以相同手法侵占
    ，然於本院審理時，被告供承係己○○於95年1月7日早上8
    時17分許及8時40分許先後傳「睡了嗎？昨晚妳跟龍哥（即
    甲○○）談的怎麼樣？」、「昨晚秀秀打給我，問我有沒有
    打給龍哥？我說沒有，事實上我真的沒有打啊，還說我承認
    了要妳也承認，說那什麼話？難道要逼所有人都承認他才甘
    願嗎？」等內容之簡訊，並提出抄寫簡訊內容之書面1紙，
    復經本院於審理當庭命己○○檢視被告之手機簡訊內容，核
    與該書面所示相同，己○○亦證陳：確實先傳送上開簡訊予
    被告後，被告始電話聯絡詢問有關電腦報表跳號及侵占帳款
    等語（見本院卷第193-194、203頁），顯見己○○是否確有
    侵占或被告確否因侵占之事，惶恐被發覺心虛而向己○○探
    知甲○○處理之方式一節，尚無憑採，而由上揭簡訊顯示，
    己○○是否亦以相同手法侵占款項，不無疑問，即尚難僅依
    證人甲○○所述：被告與己○○相同，均以利用電腦報表跳
    號之方式，侵占款項等語，率認被告即有公訴意旨所指犯行
    。
４、綜前所述，早班A班人員之電腦報表編號係0912，午班B班即
    被告當班時之電腦報表編號係0914，中間缺號之編號0913，
    究竟係何人按出，即有2種可能，第1種情形：A班之人事先
    按出編號0912及0913之2張報表，而選擇以編號0912，填載
    於機械表上，據以向公司報明當班之業績；第2種情形：係
    午班即B班之人，按出編號0913及0914之2張電腦報表，選擇
    以編號0914作為填具機械報表之憑據，觀之上開證人之證述
    及相關電腦設計及報帳流程，並無證據足以證明第1種情形
    不可能存在，復亦無任何證據足以證明編號0913之電腦報表
    究竟係何時段遭人列印出來而為隱匿，即尚有合理懷疑本件
    缺號之電腦報表並非被告當班時所事先列印，被告是否確有
    公訴意旨所指犯行，尚難認已達有罪之確信程度。至於被告
    於本院審理時拒絕接受測謊一節，雖測謊鑑定，係依一般人
    若下意識刻意隱瞞事實真相時，會產生微妙之心理變化，因
    不易由肉眼觀察，乃由測謊員對受測者提問與待證事實相關
    之問題，藉由科學儀器（測謊機）記錄受測者對各個質問所
    產生細微之生理變化，加以分析受測者是否下意識刻意隱瞞
    事實真相，並判定其供述是否真實，倘鑑定人具備專業之知
    識技能，所測試之問題及其方法又具專業可靠性時，該測謊
    結果，如就否認犯罪有不實之情緒波動反應，仍非不可以該
    測謊鑑定之結果與其他調查證據之結果，相互印證，供為裁
    判之佐證，然因其結果未具有全然之準確性，仍不得將測謊
    鑑定報告採為判決之唯一及絕對依據，申言之，本案既依前
    述證人及相關證據，尚無法證明被告確有公訴意旨所指犯行
    ，而被告本即有不自證己罪及緘默之權利，若得以被告拒絕
    測謊，推論認被告確有公訴意旨所指犯行，顯然違背前揭認
    定被告有罪應憑積極證據之法理。
六、綜上，公訴意旨所舉之證據，尚不足以證明被告有何刑法第
    336條第2項業務侵占之犯行。此外，本院亦查無任何證據，
    足資證明被告有何公訴意旨所指之犯行，揆諸首揭法條及判
    例意旨，不能證明被告犯罪，此部分依法自應為被告無罪之
    諭知。
貳、公訴不受理部分
一、公訴意旨略以：被告戊○○受僱於甲○○所經營之「龍城遊
    藝場」，因帳款短缺之問題，於95年1月7日凌晨零時10分許
    在上址與甲○○發生爭執，戊○○竟基於傷害人身體之犯意
    ，徒手抓甲○○之手臂、左頸部，致甲○○受有右手前臂、
    左頸部抓傷等傷害，經甲○○訴請偵辦，因認被告涉有刑法
    第277條第1項之傷害罪嫌。
二、按告訴乃論之罪，告訴人於第一審辯論終結前，得撤回告訴
    ，又其告訴經撤回者，法院應諭知不受理之判決，並得不經
    言詞辯論為之，刑事訴訟法第238條第1項、第303條第3款、
    第307條分別定有明文。本件被告戊○○因傷害案件，經檢
    察官提起公訴，認係犯刑法第277條第1項之傷害罪嫌，依同
    法第287條規定須告訴乃論。茲被告與告訴人已達成賠償之
    和解，據告訴人於第一審辯論終結前之96年2月14日，具狀
    撤回對被告之告訴，有刑事撤回告訴狀及和解書各1紙附卷
    可憑，依上揭說明，此部分被訴傷害案件，不經言詞辯論，
    逕諭知不受理之判決。
據上論斷，應依刑事訴訟法第301條第1項、第303條第3款、第30
7條，判決如主文。
本案經檢察官陳慧玲到庭執行職務
中　　華　　民　　國　　96　　年   　6　  月　　29　　日
                  刑事第二庭審判長法  官  沈福財
                                  法  官  黃義成
                                  法　官　林青怡
上列正本證明與原本無異。
如不服本判決，應於判決送達後10日內向本院提出上訴狀（應附
繕本）。告訴人或被害人如對於本判決不服者，應具備理由請求
檢察官上訴，其上訴期間之計算係以檢察官收受判決正本之日期
為準。
中　　華　　民　　國　　96　　年   　6　  月　　29　　日
                                  書記官  李佳惠
